台灣高等法院臺中分院民事裁定　九十一年度上易字第三一四號
　　　上　訴　人　丁○○
　　　上　訴　人　乙○○
　　　上　訴　人　丙○○
　　　訴訟代理人　甲○○○
　　　追加　被告　庚○○
　　　追加　被告　辛○○
　　　追加　被告　己○○
　　　追加　被告　戊○○
右當事人間請求確認通行權存在事件，上訴人對於中華民國九十一年七月三日臺灣臺
中地方法院八十九年度訴字第三○九六號第一審判決提起上訴，並於九十三年一月十
二日對被告等為訴之追加，本院裁定如左：
　    主  　  文
上訴人追加之訴駁回。
追加訴訟費用由上訴人負擔。
　    理 　   由
一、按訴之追加非經他造同意，不得為之，但第二百五十五條第一項第二款至第六款
    情形，不在此限，此觀之民事訴訟法第四百四十六條第一項規定自明。
二、本件上訴人在第一審起訴之事實及理由係記載：上訴人等共有坐落台中縣新社鄉
    ○○段九一五地號（重測前為台中縣新社鄉○○段新社小段一一之一五地號）基
    地為商業區用地，而該基地四周均屬他人之土地，無法與道路聯絡，係屬袋地，
    以致上訴人等根本無法進入為通常使用。又其周圍土地（左、右側以及後方）均
    已有三層以上以及五層樓房之建築物，目前惟上訴人等基地正前方（面臨中和街
    ）之被上訴人壬○○○所有同段九一七號土地通行至周圍道路距離較短，聯絡較
    為適當，損害亦最小，上訴人乃本於所有權，依據民法第七百八十七條及七百八
    十八條規定，有主張袋地通行權及開設道路之必要，求為命被上訴人壬○○○應
    將其所有坐落台中縣新社鄉○○段九一七號土地內如附圖所示 （A）部分面積０
    ‧０００二九０公頃之地上物拆除供上訴人等通行，以及如附圖所示 （B）部分
    面積０‧００一０五八公頃土地（A以及B部分，寬二公尺，長六‧七公尺，面積
    共計０‧００一三四八公頃）留作通路供上訴人等通行之判決。於上訴本院後具
    狀稱：本件訴訟標的物經台灣省建築師公會鑑定後，認為有二方案可採，其中方
    案一並於九十二年八月十五日經台中縣東勢地政事務所複丈，其拆除之建築物位
    置與，與上訴人原先所為之訴之聲明不同，亦即尚應通行追加被告庚○○、辛○
    ○、己○○、戊○○共有之台中縣新社鄉○○段九一六地號土地面積０‧０００
    ０一一公頃，爰基於民事訴訟法第四百四十六條第一項、第二百五十五條第一項
    第二款、第四款為被告及聲明之追加，備位聲明求為判決：(一)原判決廢棄。(二)被
    上訴人應將其所有坐落台中縣新社鄉○○段九一七地號、九一六地號土地內如附
    圖二所示面積０‧００一五０一公頃（九一七地號：０‧００一四九０公頃，九
    一六地號：０‧００００一一公頃）之地上建物拆除供上訴人等通行。(三)確認上
    訴人得通行追加被告等所有之坐落台中縣新社鄉○○段九一六地號土地中如附圖
    二所示之土地及被上訴人所有之坐落台中縣新社鄉○○段九一七地號中如附圖二
    所示之土地以至公路。(四)上訴人願供擔保，請准宣告假執行等語。
三、按訴狀送達後，原告不得將原訴變更或追加他訴，但有左列各款情形之一者，不
    在此限，民事訴訟法第二百五十五條第一項前段定有明文。上訴人在九十三年一
    月十二日狀追加庚○○等四人為共同被告，其主張依據為「請求之基礎事實同一
    」、「因情勢變更而以他項之聲明代最初之聲明」云云。惟查，依第二百五十五
    條第一項第五款規定：「該訴訟標的對於數人必須合一確定時，追加其非當事人
    之人為當事人者」，始可為訴之追加。查上訴人在原審起訴係對被上訴人壬○○
    ○所有，坐落台中縣新社鄉○○段第九一七號土地主張通行權，在本狀備位聲明
    ，追加主張通行同上段第九一六號土地內○‧○○○○一一公頃之土地，並追加
    庚○○等四人為被告，按本件原訴訟標的對於壬○○○及庚○○等四人，並非必
    須合一確定，顯非必要之共同訴訟，亦無基礎之事實同一，或有因情勢變更而有
    以他向聲明替代原有聲明之情事，其追加顯不合法，且原訴訟之被上訴人壬○○
    ○亦已表示不同意其追加，其追加即屬不合法，不能准許。
四、依民事訴訟法第四百六十三條第一項、第二百四十九條第一項第六款，第九十五
    條、第七十八條，裁定如主文。
中　　　華　　　民　　　國　　九十三　　年　　　三　　　月　　 三十　　 日
~B1民事第三庭審判長法　官　陳照德
~B2　　　　　　　　法　官　陳成泉
~B3　　　　　　　　法　官　曾謀貴
右為正本係照原本作成。
不得抗告。
~B 　 　　　　　　書記官　王瑩澤
中　　　華　　　民　　　國　　九十三　　年　　　三　　　月　　三十一　　日
                                                                        Ｈ
